臺灣高雄地方法院刑事判決　　　　　　　　　　　　九十三年度簡上字第二三五號
　　上　訴　人　乙○○
右列上訴人因傷害案件，不服本院簡易庭九十三年度簡字第三四八號中華民國九十三
年三月二十六日日簡易判決（聲請簡易判決處刑案號：九十二年度偵字第二三九九○
號），提起上訴，本院判決如左：
      主  文
原判決撤銷。
乙○○違反法院依家庭暴力防治法第十三條所為禁止實施家庭暴力行為之裁定，處有
期徒刑貳月，如易科罰金，以參佰元折算壹日；又以非法方法剝奪他人之行動自由，
處有期徒刑肆月，如易科罰金，以參佰元折算壹日。應執刑有期徒刑伍月，如易科罰
金，以參佰元折算壹日。
      事  實
一、乙○○係丁○○之夫，彼此間係家庭暴力防治法第三條第一款所規定之家庭成員
    關係。緣乙○○懷疑丁○○外遇，遂對其施以暴力行為，業經本院於民國九十二
    年十月二十九日以九十二年度暫家護字第三八九號裁定核發民事暫時保護令，諭
    令其不得對丁○○實施身體或精神上不法侵害之行為在案。高雄縣政府警察局岡
    山分局家暴官己○○於九十二年十一月三日收到本院前開暫時保護令後，即於九
    十二年十一月十六日前之某日指派該轄區壽天派出所員警庚○○前往高雄縣岡山
    鎮岡山國小附近乙○○所經營之檳榔攤執行前開保護令，乙○○雖以其妻丁○○
    已撤回傷害告訴及保護令之聲請拒絕簽收，惟庚○○警員仍依法對之說明該保護
    令內容。詎乙○○於同年月二十五日晚間七時四十五分許，在高雄縣岡山鎮○○
    路八十二號住處，因不滿丁○○將三名子女放在高雄縣岡山國小旁之檳榔攤而自
    行返家，二人發生爭吵，乙○○竟基於違反上開民事保護令禁止實施身體不法侵
    害行為裁定及傷害之犯意，徒手掌摑丁○○之臉部，致丁○○受有左側臉部約七
    ｘ四公分壓痛及微血腫之傷害。丁○○於受傷後即為警送往醫院就醫，並安置於
    高雄縣政府家暴中心。嗣於翌日十時三十分許，丁○○在高雄縣政府警察局岡山
    分局壽天派出所警員張力元與同事陪同下，返家欲拿取個人衣物時，適乙○○自
    外返家，乙○○於入屋時將庭院外之鐵門關上，將員警阻擋在外，其進入客廳後
    見丁○○拿取衣物及現金欲離去，乃要求丁○○將現金留下，於遭丁○○拒絕後
    ，竟另起違反上開民事保護令禁止實施身體不法侵害行為裁定及妨害自由之犯意
    ，以雙手拉扯、身體阻擋或將丁○○推壓在地之強暴方式，禁止丁○○離去，而
    剝奪丁○○之行動自由，使丁○○因此受有右側上臂瘀青（四ｘ一公分）、右側
    肘擦傷（一ｘ一公分）、右側手背瘀青（零點七ｘ零點四公分）、第二手指擦傷
    （零點五ｘ零點一公分）、左側前臂瘀青挫傷（二點五ｘ零點五公分、四ｘ零點
    五公分、四ｘ四公分）及左側手背擦傷（零點四ｘ零點四公分）等傷害，而違反
    法院核發之前述民事保護令裁定。嗣約三十分鐘後，丁○○趁乙○○走到庭院與
    在外等候之員警爭論之際，始乘機自後門逃出。
二、案經丁○○訴由高雄縣政府警察局岡山分局報請臺灣高雄地方法院檢察署檢察官
    偵查聲請簡易判決處刑。
    理  由
一、訊據上訴人即被告乙○○固坦承於九十二年十一月二十五日晚間七時二十五分許
    ，在上址住處徒手掌摑告訴人丁○○之臉部，致丁○○受有左側臉部約七ｘ四公
    分壓痛及微血腫之傷害，及於同年月二十六日上午十時三十分許，在住處與丁○○發生拉扯之行為，惟矢口否認有何違反家庭暴力防治法及妨害自由之犯行，辯
    稱：伊沒有收到暫時保護令，也沒有員警去對伊執行暫時保護令，十一月二十六
    日那天，因丁○○要將做生意的錢拿走，伊才與丁○○發生爭吵，並互相拉扯了
    十分鐘之久，伊沒有打丁○○，也未妨害丁○○之自由云云。經查：
  (一)高雄縣政府警察局岡山分局家暴官己○○於收到本院裁定之上開暫時保護令後，
    亦曾指派該轄區壽天派出所員警庚○○依法執行，業經證人庚○○於本院審理中
    具結證稱：伊將己○○交付之暫時保護令影本及空白的保護令執行紀錄拿到岡山
    國小附近被告所經營之檳榔攤欲送達給被告時，被告以丁○○已撤銷傷害告訴及
    保護令之聲請而不願接受，伊就高舉保護令影本告以該保護令確係法院所核發，
    並對被告陳明以後不可再毆打丁○○，但被告拒絕簽名，伊就將保護令影本及空
    白執行紀錄交回給家暴官，並說明執行情形等語甚詳（見本院卷第八七、八八頁
    ），核與家暴官己○○於本院審理時證稱：伊於九十二年十一月三日收到法院核
    發之暫時保護令後，因該保護令需在三天內執行完畢，伊就請派出所警員庚○○
    去被告經營之檳榔攤執行，但被告不理會，伊才於九十二年十一月十五日在保護
    令執行紀錄上填寫相對人表示自行要到分局三組找偵查員才願意簽，並請偵查員
    戊○○再去執行等語（見本院卷第八三至八五頁），及證人戊○○於本院審理時
    證稱：因管區員警去執行保護令時，被告不願簽收，家暴官要伊去執行，伊於十
    一月十六日打電話要被告到分局來執行保護令，但被告認為丁○○僅撤回傷害告
    訴而未撤回保護令之聲請是被伊所騙，而不願聽伊解釋即離去，伊也沒有機會對
    被告說明保護令之內容，便在保護令執行紀錄填寫拒收，並將之交回給家暴官等
    語（見本院卷第五八、五九頁），大致相符，並有本院九十二年度暫家護字第三
    八九號民事暫時保護令、高雄縣政府警察局岡山分局保護令執行紀錄表各一份在
    卷可稽（見警卷第一○、一一頁），顯見於九十二年十一月三日家暴官己○○收
    到前開暫時保護令之後至九十二年十一月十六日前之某日，壽天所員警庚○○確
    曾至被告所經營之檳榔攤執行上開暫時保護令，並告以不得再對告訴人丁○○為
    身體上之不法侵害行為無訛，是被告空言辯稱員警未曾執行保護令，其不知法院
    已核發保護令云云，要屬卸責之詞，不足採信。
  (二)被告於同年十一月二十五日晚間七時三十分許，因不滿丁○○將三名子女留在檳
    榔攤而自行返家，在上址住處徒手掌摑告訴人臉部，致告訴人受有左側臉部約七
    ｘ四公分壓痛及微血腫之傷害之事實，業經被告自承在卷，核與告訴人指訴情節
    相符，並有驗傷診斷證明書一紙在卷可憑（見警卷第一二頁），是被告此部分自
    白與事實相符，應堪採信。
  (三)告訴人於九十二年十一月二十六日上午十時三十分許，由員警張力元、李旭智二
    人陪同返回被告住處拿取衣服、現金時，適被告返家見狀，要求丁○○留下現金
    遭拒後，被告並以雙手拉扯、身體阻擋或將告訴人丁○○推倒在地之強暴方式，
    禁止丁○○離去，而剝奪丁○○之行動自由，嗣丁○○趁被告至庭院與員警爭論
    之際，趁隙從後門逃離等情事，業經丁○○於偵查及本院審理中證述甚詳（見偵
    查卷第二七、二八頁及本院卷第六一、六二頁），核與員警即證人張力元於原審
    具結證稱：當日家暴官指派伊與同事陪同告訴人回家拿取衣物，告訴人進入屋內
    時，伊等在門外等候，被告返家後，即將鐵門及客廳的門關上，伊等無法從外面
    打開，然後聽到屋內有爭吵聲，看到裡面有影子在拉扯，告訴人打開客廳的門要
    跑出來時，又遭被告強拉進去，被告並將告訴人推倒在地，然後又一再拉扯、推
    倒告訴人等語（見原審卷第二八、二九頁），大致相符，參以告訴人所受之傷害
    均係前開事實欄所載之手臂瘀青傷、擦傷、挫傷等情觀之（見警卷第十三頁之驗
    傷診斷證明書），足見被告確以雙手拉扯、身體阻擋或將告訴人推壓在地之強暴
    方式，妨害告訴人之行動自由達三十分鐘之久，至為顯然。雖被告之母甲○○○
    於本院審理時證稱：被告未毆打告訴人，也未與告訴人發生拉扯，更未阻止告訴
    人離去等語（第四三、四四頁），然其所證與被告自承與告訴人有發生拉扯等情
    ，互相矛盾，復且其為被告之母親，彼此關係非常親密，其前開所述，應係迴護
    被告之詞，尚難採為有利被告之認定。
  (四)綜上所述，被告前開所辯，要屬卸責之詞，不足採信。本案事證明確，被告犯行
    應堪認定。
二、按刑法第三百零二條第一項之妨害自由罪，原以強暴、脅迫為構成要件，其因而
    致普通傷害，乃強暴、脅迫當然之結果，除另有傷害故意外，仍祇成立該條項之
    罪，無同法第二百七十七條第一項之適用，有最高法院三十年上字第三七○一號
    判例可資參照。是核被告乙○○第一次所為，係違反法院依家庭暴力防治法第十
    三條第一款所為之禁止對被害人實施身體上不法侵害行為之裁定，應依同法第五
    十條第一款之違反禁止實施家庭暴力行為罪及犯刑法第二百七十七條第一項之普
    通傷害論處。被告所犯上開二罪，係一行為觸犯二罪名之想像競合犯，應依刑法
    第五十五條前段規定，從一重之家庭暴力防治法第五十條第一款之違反保護令罪
    。又被告第二次所為，係違反法院依家庭暴力防治法第十三條第一款所為之禁止
    對被害人實施身體上不法侵害行為之裁定，應依同法第五十條第一款之禁止實施
    家庭暴力罪及犯刑法第三百零二條第一項之剝奪人之行動自由罪論處；被告所犯
    上開二罪，係一行為觸犯二罪名之想像競合犯，應依刑法第五十五條前段規定，
    從一重之剝奪人之行動自由罪論斷（公訴人認此二罪為裁判上一罪之牽連犯關係
    ，恐係有誤）。又公訴人認被告第二次所為，尚觸犯刑法第二百七十七條第一項
    之普通傷害罪，然查被告係以拉扯、身體阻擋及推壓告訴人之強暴方式，剝奪告
    訴人之行動自由，致告訴人受有右側上臂瘀青（四ｘ一公分）、右側肘擦傷（一
    ｘ一公分）、右側手背瘀青（零點七ｘ零點四公分）、第二手指擦傷（零點五ｘ
    零點一公分）、左側前臂瘀青挫傷（二點五ｘ零點五公分、四ｘ零點五公分、四
    ｘ四公分）及左側手背擦傷（零點四ｘ零點四公分）等之普通傷害，已如前述，
    而此普通傷害乃施強暴之當然結果，不另論傷害罪，公訴人認此部份與前開論罪
    部分有牽連犯之裁判上一罪關係，尚有誤會，附此敘明。再被告所犯之家庭暴力
    防治法第五十條第一款之禁止實施家庭暴力罪及刑法第三百零二條之剝奪人之行
    動自由二罪間，犯意各別，行為互殊，應分論併罰。
三、原審予以論罪科刑，固非無見，惟查，(1)本院前開暫時保護令係壽天派出所員警
    張力元前往被告所經營之檳榔攤執行，並告以該保護令內容，原審認係岡山分局
    偵查員戊○○所執行，與事實不符；(2)被告第二次所為，係因其自外返家見告訴
    人欲取走現金，於要求告訴人將現金留下遭拒後，始以拉扯、身體阻擋及將告訴
    人強壓在地之強暴方式，阻止告訴人離去，已如前述，顯見被告第二次所為，係
    另行起意，且告訴人因此受有手臂淤青傷、擦傷、挫傷等普通傷害，乃施強暴之
    當然結果，應不另論傷害罪，原審另論以傷害罪，且認此次所犯違反家庭暴力防
    治法罪、妨害自由罪及傷害罪間，與第一次所犯之二罪，有連續犯之關係，再以
    牽連犯之一罪關係而從一重論以妨害自由罪，均有未洽。被告上訴否認犯行雖無
    理由，惟原審判決既有上開可議之處，自應由本院撤銷改判。爰審酌被告漠視法
    院所為禁止對告訴人實施身體上不法侵害行為之裁定，傷害告訴人，又以強暴之
    方式剝奪他人之行動自由，致告訴人身心受創，及其犯後否認犯行，毫無悔意之
    態度等一切情狀，分別量處如主文第二項所示之刑及諭知易科罰金之折算標準，
    並定其應執行及諭知易科罰金之折算標準，以玆儆懲。
據上論斷，應依刑事訴訟法第四百五十五條之一第三項、第三百六十九條第一項前段
、第三百七十條但書、第三百六十四條、第二百九十九條第一項前段，家庭暴力防治
法第五十條第一款、刑法第十一條前段、第二百七十七條第一項、第三百零二條、第
五十五條、第五十一條第五款、第四十一條第一項前段、罰金罰鍰提高標準條例第一
條前段、第二條，判決如主文。
本案經檢察官丙○○到庭執行職務。
中      華      民      國    九十三    年      八      月    三十一    日
                              臺灣高雄地方法院刑事第七庭
                                  審判長法官    曾逸誠
                                        法官    洪乙心
                                        法官    廖純卿
右正本證明與原本無異。
不得上訴。
                                      書記官    劉企萍
中      華      民      國    九十三    年      九      月      三      日
